【裁判字號】    98,訴,149
【裁判日期】    980429
【裁判案由】    侵權行為損害賠償
【裁判全文】
臺灣士林地方法院民事判決               98年度訴字第149號
原      告  丙○○
訴訟代理人  王寶蒞律師
被      告  乙○○
                    樓
            甲○○
上列當事人間侵權行為損害賠償事件，經刑事庭裁定移送本院審
理（97年度附民字第151 號），本院於民國98年4 月15日言詞辯
論終結，判決如下：
    主  文
被告應連帶給付原告新臺幣壹拾玖萬玖仟玖佰柒拾肆元，及自民
國九十三年十一月十八日起至清償日止，按週年利率百分之五計
算之利息。
原告其餘之訴駁回。
訴訟費用由被告連帶負擔六分之一，餘由原告負擔。
本判決第一項得假執行。
原告其餘假執行之聲請駁回。
    事實及理由
壹、程序方面：
    本件被告均未於言詞辯論期日到場，核無民事訴訟法第386
    條所定各款情形，爰依原告之聲請，由其一造辯論而為判決
    。
貳、實體方面：
一、原告起訴主張：原告於民國93年11月7 日晚間6 時50分許，
    接獲詐騙集團成員來電，佯稱原告遭冒名申辦現金卡，需透
    過自動櫃員機更改個人資料，方可不受法律追訴，致原告陷
    於錯誤，依其指示將新臺幣（以下同）9 萬9,987 元、9 萬
    9,987 元2 筆款項分別轉帳至被告乙○○設於臺北國際商業
    銀行、中國信託商業銀行板橋分行之帳戶內，共計19萬9,97
    4 元。被告無法律上原因而受有利益，致原告受有損害。被
    告乙○○之帳戶係依被告甲○○指示開立，並由被告甲○○
    出售予詐騙集團，其2 人係共同侵權行為人。原告已近耄耋
    之年，配偶需長年洗腎，詐騙集團以其細膩分工，致使被告
    及其配偶生活陷於困境，原告因而罹患嚴重憂鬱症需長期就
    醫，受有精神上之痛苦，被告所為已構成侵害原告之健康。
    爰依侵權行為、不當得利之法律關係，訴請被告2 人連帶賠
    償原告財產上損害19萬9,974 元、非財產上損害100 萬元，
    及法定遲延利息等語，並聲明：(一)被告應連帶給付原告19萬
    9,974 元，及自93年11月18日起至清償日止，按週年利率5%
    計算之利息。(二)被告應連帶給付被告100 萬元，及自起訴狀
    繕本送達翌日起至清償日止，按週年利率5%計算之利息。(三)
    原告願供擔保請准宣告假執行。
二、被告未於言詞辯論期日到場，亦未提出準備書狀作何聲明或
    陳述。
三、原告主張被告乙○○依被告甲○○之指示，於93年11月4 日
    分別於臺北國際商業萬華分行、中國信託商業銀行板橋分行
    中開立帳戶，並由被告甲○○撥打報紙廣告電話，將其本人
    及被告乙○○之存摺、金融卡、密碼等一併交予姓名年籍不
    詳自稱「陳先生」之成年男子，由其所屬之詐騙集團於93年
    11月7 日晚間6 時50分許，以電話向原告佯稱其遭冒名申辦
    現金卡，須操作自動櫃員機更改個人資料，致原告陷於錯誤
    ，依其指示將9 萬9,987 元、9 萬9,987 元2 筆款項分別轉
    帳至被告乙○○設於臺北國際商業銀行、中國信託商業銀行
    板橋分行之帳戶內，旋遭人提領一空之事實，業據原告提出
    臺灣士林地方法院檢察署96年度偵字第11641 號聲請簡易判
    決處刑書（卷1 第7 頁至第9 頁）、本院97年度士簡字第71
    9 號刑事簡易判決（卷1 第5 頁至第6 頁）、交易明細表（
    卷2 第52頁）等影本為證，並有中國信託商業銀行98年2 月
    5 日中信銀字第0982227120 2033 號函送之開戶資料及歷史
    交易查詢報表（卷2 第14頁至第19頁）、永豐商業銀行萬華
    分行98年2 月11日永豐銀萬華分行98字第00003 號函送之開
    戶資料（卷2 第28頁至第29頁）附卷可稽，復經本院依職權
    調取本院97年度簡上字第171 號刑事案卷全卷核閱無訛，且
    被告經合法通知未到場爭執，依民事訴訟法第280 條第3 項
    之規定，視同對原告主張之事實自認。則原告此部分之主張
    ，自堪信為真實。茲所應審究者厥為：原告得請求被告連帶
    給付之金額若干？
  (一)按「因故意或過失，不法侵害他人之權利者，負損害賠償責
    任。」「數人共同不法侵害他人之權利者，連帶負損害賠償
    責任﹔不能知其中孰為加害人者，亦同。造意人及幫助人，
    視為共同行為人。」民法第184 條第1 項前段、第185 條分
    別定有明文。查被告2 人雖得預見提供金融帳戶予不相識之
    人使用，可能幫助犯罪集團掩飾或隱匿重大犯罪所得財物以
    遂行詐欺犯行，且一般民眾前往金融機構申辦帳戶並無任何
    特殊之限制，倘為合法收入，本可自行開設帳戶使用，無任
    意向他人收購或借用之必要，竟分別開立2 個帳戶，由被告
    甲○○一併交付不詳姓名年籍之人，顯有基於預見詐欺集團
    使用其帳戶實現詐欺犯行仍不違背其本意之幫助詐欺不確定
    故意，自屬共同侵權行為人。則原告依上開規定，請求被告
    連帶給付19萬9,974 元，自屬有據。
  (二)另原告主張被告之侵權行為侵害其健康及精神，受有非財產
    上損害云云。按受精神之損害得請求賠償者，以法律有明文
    規定者為限，如民法第18條、第19條、第194 條、第195 條
    、第979 條、第999 條等是。又按，「不法侵害他人之身體
    、健康、名譽、自由、信用、隱私、貞操，或不法侵害其他
    人格法益而情節重大者，被害人雖非財產上之損害，亦得請
    求賠償相當之金額。」民法第195 條第1 項前段定有明文。
    再按，損害賠償之債，以有損害之發生及有責任原因之事實
    ，並二者之間，有相當因果關係為成立要件。故原告所主張
    損害賠償之債，如不合於此項成立要件者，即難謂有損害賠
    償請求權存在（最高法院48年臺上字第481 號判例參照）。
    所謂相當因果關係，係指依經驗法則，綜合行為當時所存在
    之一切事實，為客觀之事後審查，在一般情形上，有此環境
    、有此行為之同一條件，足以發生同一之結果者，該條件即
    為發生結果之相當條件，其行為與結果為有相當之因果關係
    。反之，若在一般情形上，有此同一條件存在，依客觀之審
    查，不必皆發生此結果，該條件與結果尚非相當，而僅屬偶
    發之事實，其行為與結果間即難認為有相當因果關係（最高
    法院96年度臺上字第2032號判決要旨參照）。查本件被告以
    幫助詐騙集團之不法行為侵害原告之財產權，業經認定如前
    ，我國民法對於財產權受侵害，並無得請求慰撫金之特別規
    定。至原告所稱之健康及精神受到侵害，並提出領藥單（卷
    1 第10 頁 至第13頁、卷2 第54頁至第79頁）、診斷證明書
    （卷2第53 頁）等影本為證，惟上開文件並未載明原告罹患
    精神官能性憂鬱症之病因為何，尚不能逕認原告上開疾病與
    被告之侵權行為間有因果關係存在。則原告請求非財產上損
    害賠償100 萬元，即屬無據。
四、按「負損害賠償責任者，除法律另有規定或契約另有訂定外
    ，應回復他方損害發生前之原狀。因回復原狀而應給付金錢
    者，自損害發生時起，加給利息。」「遲延之債務，以支付
    金錢為標的者，債權人得請求依法定利率計算之遲延利息。
    」「應付利息之債務，其利率未經約定，亦無法律可據者，
    週年利率為百分之五。」民法第213 條第1 項、第2 項、第
    233 條第1 項前段、第203 條分別定有明文。從而，原告基
    於共同侵權行為之法律關係，訴請被告連帶給付原告19萬9,
    974 元，及自93年11月18日起至清償日止，按週年利率5%計
    算之利息，為有理由，應予准許。至原告請求被告連帶給付
    100 萬元，及自起訴狀繕本送達翌日起至清償日止，按週年
    利率5%計算之利息，為無理由，應予駁回。
五、又原告本於共同侵權行為及不當得利之法律關係為請求權基
    礎訴請被告連帶給付，此種起訴之形態，謂之選擇的訴之合
    併。訴訟標的雖有數項，而僅有單一之聲明，法院應就所主
    張之數項標的逐一審判，如其中一項請求為有理由，即可為
    原告勝訴之判決，就他項標的無須更為審判；法院如就數項
    標的同時判決，則為法所不許。本院就原告主張之共同侵權
    行為關係審究後，即可為原告勝訴之判決，是依上述說明，
    無庸另就原告主張之不當得利請求權基礎更為審判，附此敘
    明。
六、假執行之宣告：
    末按，所命給付之金額或價額未逾新臺幣50萬元之判決，法
    院應依職權宣告假執行，民事訴訟法第389 條第1 項第5 款
    定有明文。查原告陳明願供擔保，聲請宣告假執行，經核原
    告勝訴部分，依前揭法律規定本院應依職權宣告假執行，無
    必要再命原告供擔保始得假執行。至原告其餘假執行之聲請
    ，因訴之駁回而失所依據，不予准許。
七、據上論結，原告之訴為一部有理由、一部無理由，依民事訴
    訟法第385 條第1 項前段、第79條、第389 條第1 項第5 款
    ，判決如主文。
中    華    民    國    98    年    4     月    29    日
                  民事第二庭  法  官  陳玉曆
以上正本證明與原本無異。
如對本判決上訴，應於判決送達後20日內向本院提出上訴狀。
中    華    民    國    98    年    4     月    30    日
                              書記官  吳華瑋


司法院資訊處製作；財團法人民間司法改革基金會備份。
